【裁判字號】    95,聲,847
【裁判日期】    951127
【裁判案由】    聲請發還扣押物
【裁判全文】
臺灣高等法院臺南分院刑事裁定           95年度聲字第847號
聲  請  人  甲○○
上列聲請人因被告張錫銘等擄人勒贖等案件（本院95年度矚上重
訴785號），聲請發還扣押物，本院裁定如下：
    主  文
甲○○所有之新台幣陸佰柒拾萬元，准予發還。
    理  由
一、本件聲請意旨略以：聲請人遭張錫銘犯罪集團擄人勒贖，給
    付贖金新台幣（下同）三千六百萬元，其中六百七十萬元經
    扣押在案，茲該三千六百萬元之債權，已由楊豐文讓予聲請
    人，為此聲請發還等語。
二、按扣押物若無留存之必要者，不待案件終結，應以法院之裁
    定或檢察官命令發還之，其係贓物而無第三人主張權利者，
    應發還被害人，刑事訴訟法第一百四十二條第一項定有明文
    。經查：
  (一)本院九十五年度矚上重訴字第第七八五號被告張錫銘等擄人
    勒贖案件，被告張錫銘被訴於九十三年七月二日偕同共犯林
    國忠、張宏吉、陳進雄持M16步槍、制式手槍等，於臺南縣
    一七六縣道七股鄉○○路段，攔阻被害人甲○○所駕駛之自
    用小客車後，擄綁甲○○並向其家人勒取贖金，嗣經甲○○
    之長兄楊豐文於同年七月十八日凌晨，將贖金三千六百萬元
    輾轉經由吳朝銘、蘇木林交付張錫銘等情，業經被告張錫銘
    原審即臺灣台南地方法院九十四年度矚重訴字第一號案件審
    理時坦承，有該案判決書可稽。
  (二)嗣經警查知張錫銘夥同林國忠、張宏吉、陳進雄等人藏匿於
    高雄縣大寮鄉○○路○段一０四巷一八六弄九之一號工寮，
    而於九十三年七月二十六日凌晨前往圍捕，發生激烈槍戰後
    ，緝獲林國忠及扣得M16步槍、90手槍、子彈等大批械彈外
    ，並查獲現金贖款六百七十萬元（見上開判決附表五編號25
    ）等情，亦經被告張錫銘於原審坦承。且該查獲之贓款十三
    綑（分裝六大綑、七小綑，每大綑一百萬元，每小綑十萬元
    ），經台南縣警察局勘查採證，比對每綑現鈔第一張鈔票號
    碼結果，其中共有七組號碼與被害人家屬所交付贖金之鈔票
    號碼相同，有台南縣警察局勘查採證報告書在卷可稽（見南
    市警一刑偵00000000000號卷第511至514頁），堪信上開查
    扣之贓款六百七十萬元確係被害人甲○○之長兄楊豐文所交
    付贖金之一部分。
  (三)茲本件查扣之贓款六百七十萬元既係被害人甲○○之長兄楊
    豐文所交付贖金之一部分，應屬楊豐文所有，而楊豐文既已
    將相關債權讓予聲請人甲○○，有聲請人所提出之「債權讓
    與契約書」影本在卷可證，且本件贓款迄無其他第三人主張
    權利，揆諸首揭規定，自應發還之。
三、依刑事訴訟法第一四二條第一項、第二百二十條，裁定如主
    文。
中    華    民    國    95    年    11    月    27    日
                  刑事第六庭    審判長法  官  蔡崇義
                                      法  官  曾文欣
                                      法  官  杭起鶴
以上正本證明與原本無異。
如不服本裁定，應於收受本裁定後五日內向本院提出抗告狀。
                                      書記官  魏安里
中    華    民    國    95    年    11    月    28    日


司法院資訊處製作；財團法人民間司法改革基金會備份。
